【裁判字號】    95,易,1442
【裁判日期】    951031
【裁判案由】    侵占
【裁判全文】
臺灣板橋地方法院刑事判決              95年度易字第1442號
 公  訴  人  臺灣板橋地方法院檢察署檢察官
 被      告  甲○○
上列被告因侵占案件，經檢察官提起公訴（95年度偵緝字第218
號），於準備程序進行中，被告就被訴事實為有罪之陳述，經告
知被告簡式審判程序之旨，並聽取當事人之意見後，裁定進行簡
式審判程序判決如下：
    主  文
甲○○意圖為自己不法之所有，侵占自己持有他人之物，處有期
刑陸月，如易科罰金，以佰元折算壹日。
    事  實
一、甲○○係設於臺北縣蘆洲市○○路327 巷5 號1 樓卓聯企業
    有限公司（下稱卓聯公司）負責人，為從事業務之人。民國
    92年5 月7 日，甲○○以卓聯公司代表人之名義，向義展機
    械股份有限公司（下稱義展公司）購買射出成型機1 台（型
    號YC-120T） ，並訂立附條件買賣合約書，約定總價為新臺
    幣（下同）780,000 元，被告除於同年6 月1 日給付60,000
    元訂金外，餘款720,000 元分18期，每月1 期，每期應給付
    40,000元，於價金未付清前，標的物所有權仍屬於出賣人即
    義展公司所有，買受人僅得依約占有使用，不得任意出質或
    為其他處分。詎甲○○於取得標的物後未久，因為籌措現金
    以支應票款，竟意圖為自己不法之所有，於93年3 月22日將
    上開其業務上所持有之射出成型機，侵占入己而應允交由台
    新租賃股份有限公司（下稱台新租賃公司）以479,600 元之
    價額簽訂動產擔保交易附條件買賣，約定分期向台新租賃公
    司買回上開射出成型機。然因卓聯公司資金週轉不靈而未能
    依約付款，甲○○未通知義展公司取回該機器，反而由台新
    租賃公司逕自取回上開射出成型機，致義展公司追索無著，
    而受有財產上之損害。
二、案經被害人義展公司訴請臺灣板橋地方法院檢察署檢察官偵
    查起訴。
    理  由
一、按除被告所犯為死刑、無期徒刑、最輕本刑為3 年以上有期
    徒刑之罪或高等法院管轄第一審案件者外，於第一次審判期
    日前之準備程序進行中，被告先就被訴事實為有罪之陳述時
    ，審判長得告知被告簡式審判程序之旨，並聽取當事人、代
    理人、辯護人及輔佐人之意見後，裁定進行簡式審判程序，
    刑事訴訟法第273 條之1 第1 項定有明文。經核本件被告甲
    ○○所犯係死刑、無期徒刑、最輕本刑為3 年以上有期徒刑
    以外之罪，其於準備程序中就被訴及併案之事實為有罪陳述
    ，經法官告知簡式審判程序之旨，並聽取公訴人、被告之意
    見後，本院爰依首揭規定，合議裁定由受命法官獨任進行簡
    式審判程序，合先敘明。
二、本件犯罪事實，業據被告甲○○坦承不諱，核與告訴人代理
    人柯義雄之指述相符，並有卷附之買賣合約書、卓聯公司支
    票影本、退票理由單、附條件買賣契約書、台新公司簡便回
    函等可稽。綜上事證，足認被告犯行明確，應依法論處。
三、被告因業務從屬關係，以卓聯公司代表人身分持有義展公司
    之物，卻將所持有之物與台新公司約定附條件買賣，迄價金
    未能償付時，未依約通知卓聯公司取回，反而由台新公司取
    走抵償，其擅行處分他人之物，顯係基於為自己不法所有之
    犯意而侵占他人之物，核其所為，係犯刑法第335 條第1 項
    之上侵占罪。爰審酌被告之犯罪動機、目的、所生危害、犯
    罪所得、犯罪後態度等一切情狀，量處如主文所示之刑。又
    被告行為後，刑法第41條亦有修正，依被告行為時之刑法第
    41條第1 項前段規定：「犯最重本刑為五年以下有期徒刑以
    下之刑之罪，而受六個月以下有期徒刑或拘役之宣告，因身
    體、教育、職業、家庭之關係或其他正當事由，執行顯有困
    難者，得以一元以上三元以下折算一日，易科罰金。」又被
    告行為時之易科罰金折算標準，修正前罰金罰鍰提高標準條
    例第2 條前段（現已刪除）規定，就其原定數額提高為100
    倍折算一日，則本件被告行為時之易科罰金折算標準，應以
    銀元三百元折算一日，經折算為新臺幣後，應以新臺幣九百
    元折算為一日。惟95年7 月1 日修正公布施行之刑法第41條
    第1 項前段則規定：「犯最重本刑為五年以下有期徒刑以下
    之刑之罪，而受六個月以下有期徒刑或拘役之宣告者，得以
    新臺幣一千元、二千元或三千元折算一日，易科罰金。」比
    較修正前後之易科罰金折算標準，以95年7 月1 日修正公布
    施行前之規定，較有利於被告，則應依刑法第2 條第1項 前
    段，適用修正前刑法第41條第1 項前段規定，諭知如易科罰
    金之折算標準。
據上論斷，應依刑事訴訟法第273 條之1 第1 項、第299 條第1
項前段，刑法第2 條第1 項前段、第335 條第1 項、修正前刑法
第41條第1 項前段，修正前罰金罰鍰提高標準條例第1 條前段、
第2 條，判決如主文。
本案經檢察官鄧媛到庭執行職務。
中    華    民    國    95    年    10    月    31    日
                    刑事第十二庭    法  官  林漢強
上正本證明與原本無異。
如不服本判決，應於判決送達後10日內，向本院提出上訴狀。
                                    書記官  曾千庭
中    華    民    國    95    年    10    月    31    日
附錄本案論罪科刑所用法條全文
刑法第335條
意圖為自己或第三人不法之所有，而侵占自己持有他人之物者，
處以年以下有期徒刑、拘役或科或併科一千元以下罰金。
前項之未遂犯罰之。


司法院資訊處製作；財團法人民間司法改革基金會備份。
